臺灣彰化地方法院刑事判決　　　　　　　100年度訴字第873號
公　訴　人　臺灣彰化地方法院檢察署檢察官
被　　　告　蔡雯鈺
上列被告因毒品危害防制條例案件，經檢察官提起公訴（100 年
度毒偵字第623 號），被告於準備程序進行中就被訴事實為有罪
之陳述，本院進行簡式審判程序，判決如下：
    主    文
蔡雯鈺施用第一級毒品，累犯，處有期徒刑壹年，扣案之第一級
毒品海洛因淨重零點柒陸公克及包裹上開海洛因之包裝袋壹
個，均沒收銷燬之；扣案之注射針筒支、塑膠鏟管壹支、塑膠
袋個、玻璃球管壹支，均沒收。
    犯罪事實
一、蔡雯鈺前因施用毒品案件，經觀察、勒戒後，認無繼續施用
    毒品傾向，於民國92年3 月5 日釋放出所，並由臺灣彰化地
    方法院檢察署檢察官於同日以92年度毒偵緝字第25、26號為
    不起訴處分確定，於上開觀察勒戒執行完畢釋放後5 年內，
    又因施用第1 、2 級毒品案件，經本院以93年度訴字第972
    號判處有期徒刑9 月、5 月確定；另因偽造文書案件，經本
    院以94年度員簡字第534 號判處有期徒刑3 月，與前揭施用
    第1 、2 級毒品案件，定應執行刑為有期徒刑1 年2 月。復
    因施用第1 、2 級毒品案件，經本院以94年度訴字第625 號
    分別判處有期徒刑1 年、7 月，定應執行刑為有期徒刑1 年
    6 月，上訴後，由臺灣高等法院臺中分院以94年度上訴字第
    1496號判決上訴駁回而告確定，嗣經裁定減刑後，另定應執
    行刑為有期徒刑9 月，上開案件接續執行，於96年6 月4 日
    縮刑期滿執行完畢。仍不知悔改，復基於施用第1 級毒品海
    洛因及第2 級毒品甲基安非他命之犯意，於100 年3 月9 日
    凌晨3 時許，在其位於彰化縣溪湖鎮○○路○ 段365 巷1 號
    住處內，以將海洛因、甲基安非他命摻水後同置於針筒內注
    射身體之方式，施用第1 級毒品海洛因及第2 級毒品甲基安
    非他命1 次。嗣於100 年3 月9 日上午11時許，為警持搜索
    票前往其上開住處執行搜索，扣得毒品海洛因1 包（驗餘淨
    重0.3763公克）及其所有供施用海洛因、甲基安非他命所用
    之注射針筒1 支（編號）、塑膠袋3 個、塑膠鏟管1 支及
    其所有供日後施用毒品預備之注射針筒2 支（編號、）
    、玻璃球管1 支等物，經採尿送驗，檢出毒品嗎啡陽性及甲
    基安非他命陽性反應，而悉上情。
二、案經彰化縣警察局溪湖分局報告臺灣彰化地方法院檢察署檢
    察官偵查起訴。
    理    由
一、本件被告蔡雯鈺所犯係死刑、無期徒刑、最輕本刑為3 年以
    上有期徒刑以外之罪，其於準備程序就被訴事實為有罪之陳
    述，經本院裁定由受命法官獨任以簡式審判程序審理，則依
    刑事訴訟法第273 條之2 、同法第159 條第2 項之規定，不
    適用傳聞法則有關限制證據能力之相關規定，合先敘明。
二、按毒品危害防制條例就施用毒品者，僅限於「初犯」及「5
    年後再犯」二種情形，始應先經觀察、勒戒或強制戒治程序
    。倘被告於5 年內已再犯，經依法追訴處罰，縱其第3 次（
    或第3 次以上）再度施用毒品之時間，在初犯經觀察、勒戒
    或強制戒治執行完畢釋放5 年以後，已不合於「5 年後再犯
    」之規定，且因已於「5 年內再犯」，顯見其再犯率甚高，
    原實施觀察、勒戒或強制戒治，已無法收其實效，即應依毒
    品危害防制條例第10條處罰（參照最高法院95年度第7 次、
    97年度第5 次刑事庭會議決議意旨）。被告前因施用毒品案
    件，經觀察、勒戒後，認無繼續施用毒品傾向，於92年3 月
    5 日釋放出所，並由臺灣彰化地方法院檢察署檢察官於同日
    以92年度毒偵緝字第25、26號為不起訴處分確定，於上開觀
    察、勒戒執行完畢釋放後5 年內，又因施用第1 、2 級毒品
    案件，經本院以93年度訴字第972 號判處有期徒刑9 月、5
    月確定等情，有被告前開案號不起訴處分書、刑事判決書（
    本院卷第26至27頁）、臺灣高等法院被告前案紀錄表各1 份
    附卷可稽，是被告於觀察、勒戒執行完畢釋放後，5 年內再
    犯毒品危害防制條例第10條之罪，經法院判決確定，復為本
    案施用第1 、2 級毒品之犯行，依上開說明，自與前揭條例
    第20條第3 項之規定僅得適用於「5 年後再犯」之情形不符
    ，公訴人逕行起訴，並無不合。
三、上揭犯罪事實，業據被告蔡雯鈺坦承不諱，並有被告所有供
    施用海洛因、甲基安非他命所用之注射針筒1 支（編號）
    、塑膠袋3 個、塑膠鏟管1 支扣案可佐。且被告為警查獲扣
    案之毒品1 包，經送鑑定結果，檢出海洛因成分（驗餘淨重
    為0.3763公克），有行政院衛生署草屯療養院草療鑑字第10
    00300137號鑑定書1 紙在卷足憑（偵卷第56頁）。又被告為
    警採尿送驗結果，呈嗎啡陽性反應（按海洛因係由嗎啡經化
    學合成而製得，經注射進入人體後，因代謝分解成嗎啡，因
    此施用海洛因後，由尿液中檢驗結果為嗎啡反應）及甲基安
    非他命陽性反應，有彰化縣警察局溪湖分局委託檢驗尿液代
    號與真實姓名對照認證單、詮昕科技股份有限公司100 年3
    月18日、同年4 月29日濫用藥物尿液檢驗報告各1 份在卷可
    稽（偵卷第30、47、55頁），足認被告上開自白與事實相符
    ，應可採信。本案事證明確，被告犯行堪以認定，應依法論
    科。
四、按海洛因、甲基安非他命分別為毒品危害防制條例第2 條第
    2 項第1 、2 款所明定之第1 級毒品、第2 級毒品。核被告
    蔡雯鈺所為，係犯毒品危害防制條例第10條第1 項之施用第
    1 級毒品罪及同條第2 項之施用第2 級毒品罪。其非法持有
    第1 級毒品海洛因、第2 級毒品甲基安非他命之低度行為，
    已為其施用之高度行為所吸收，均不另論罪。被告於上開時
    、地，同時施用海洛因及甲基安非他命2 種毒品，其施用之
    行為僅有1 次，係1 行為觸犯數罪名，為想像競合犯，應依
    刑法第55條之規定從一重之施用第1 級毒品罪論處，起訴意
    旨認被告所犯施用第1 、2 級毒品罪，應分論併罰，容有未
    洽；再被告施用毒品甲基安非他命之時間、地點及方式，已
    於本院審理時供述明確，起訴書記載被告施用第2 級毒品甲
    基安非他命之時間為100 年3 月9 日採尿前4 日內某時，施
    用之地點及方式均記載為不詳，亦有未洽，均附此敘明。被
    告有如犯罪事實欄所述之前案科刑及執行紀錄，有卷附臺灣
    高等法院被告前案紀錄表可按，其受有期徒刑之執行完畢，
    5 年以內故意再犯有期徒刑以上之罪，為累犯，應依刑法第
    47條第1 項之規定，加重其刑。爰審酌被告前因施用毒品，
    經觀察勒戒之處分及科處刑罰後，猶不思戒絕革除惡習，再
    為本件犯罪，顯見其對毒品依賴性甚高，未能徹底認識毒品
    對人體之危害，亦未因前所受觀察勒戒處分及刑罰而記取教
    訓，及其犯罪之動機、犯罪所生危害主要係戕害自身健康等
    一切情狀，量處如主文所示之刑。扣案如主文所示之毒品海
    洛因，係查獲之第1 級毒品，不問屬於犯人與否，應依毒品
    危害防制條例第18條第1 項前段規定沒收銷燬之；而包裹上
    開毒品海洛因之包裝袋1 個，既用於裝盛海洛因使用，其沾
    染毒品後，袋內均會有極微量毒品殘留，無法完全析離（法
    務部調查局93年3 月19日調科壹字第09300113060 號函釋參
    照；見本院卷第28頁），是上開包裹毒品海洛因之包裝袋1
    個，應認屬第1 級毒品，併依同條例第18條第1 項前段之規
    定沒收銷燬之。扣案之注射針筒1 支（編號）、塑膠袋3
    個及塑膠鏟管1 支，均係被告所有供此次施用毒品海洛因、
    甲基安非他命所用之物，已為被告自承在卷（本院卷第36頁
    反面），均應依刑法第38條第1 項第2 款之規定宣告沒收之
    。又被告於本院審理時供稱：編號、的注射針筒是預備
    以後施用毒品使用，玻璃球是剛做的還沒用，以後施用海洛
    因要使用的等語（本院卷第36頁反面至37頁），堪認其餘扣
    案之注射針筒2 支（編號、）、玻璃球管1 支等物，均
    係被告所有供其日後施用毒品所預備之物，亦依刑法第38條
    第1 項第2 款之規定沒收之。
據上論斷，應依刑事訴訟法第273 條之1 第1 項、第299 條第1
項前段，毒品危害防制條例第10條第1 項、第2 項、第18條第1
項前段，刑法第11條前段、第47條第1 項、第55條、第38條第1
項第2 款，判決如主文。
本案經檢察官詹喬偉到庭執行職務。
中    華    民    國   100    年    8     月    10    日
                  刑事第八庭          法  官  王素珍
以上正本證明與原本無異。
如不服本判決應於收受判決後10日內向本院提出上訴書狀，並應
敘述具體理由；其未敘述上訴理由者，應於上訴期間屆滿後20日
內向本院補提理由書（均須按他造當事人之人數附繕本）「切勿
逕送上級法院」。
中    華    民    國   100    年    8     月    10    日
                                      書記官  廖春慧
附錄本案論罪科刑法條：
毒品危害防制條例第10條
施用第一級毒品者，處 6 月以上 5 年以下有期徒刑。
施用第二級毒品者，處 3 年以下有期徒刑。